【裁判字號】    99,易,1100
【裁判日期】    990901
【裁判案由】    家庭暴力罪之傷害
【裁判全文】
臺灣臺北地方法院刑事判決            99年度易字第1100號
公  訴  人  台灣台北地方法院檢察署檢察官
被      告  乙○○
            甲○○
上列被告因家庭暴力罪之傷害案件，經檢察官提起公訴（99年度
偵字第4579號），本院判決如下：
    主  文
乙○○損壞他人之房門門板，足以生損害於他人，處拘役參拾日
，如易科罰金，以新台幣壹仟元折算壹日，扣案之鐵撬壹支，沒
收之；又傷害人之身體，處拘役肆拾日，如易科罰金，以新台幣
壹仟元折算壹日，扣案之鐵撬壹支，沒收之。應執行拘役陸拾日
，扣案之鐵撬壹支，沒收之。
甲○○傷害直系血親尊親屬之身體，處拘役陸拾伍日，如易科罰
金，以新台幣壹仟元折算壹日，扣案之鋁棒壹支，沒收之。
    事  實
一、乙○○與甲○○係父子，2 人為家庭暴力防治法第3 條第 3
    款之家庭成員關係。乙○○與甲○○之母丙○○已離婚數十
    年，丙○○與兒子甲○○、劉國緯居住於台北縣新店市○○
    街8 巷17號5 樓、6 樓（下稱17號5 樓、17號6 樓），該房
    屋登記所有權人為甲○○，乙○○於民國98年12月間甫自大
    陸地區回台，暫住上址6 樓，兩人因房屋居住問題，於電話
    中生口角爭執，甲○○於電話中辱罵乙○○，並稱有種就過
    來、要打伊等語，乙○○聞言竟基於毀損之犯意，於98年12
    月23日18時30分許，攜帶鐵撬1 支至17號6 樓（起訴書誤為
    5 樓）甲○○房間門外，以該鐵撬敲打房門，致門板破裂，
    足以生損害於甲○○。甲○○聽聞乙○○以鐵撬敲打房門，
    基於傷害之犯意，持鋁製球棒走出房門，朝乙○○頭部毆打
    ，乙○○隨即以右臂阻擋，並基於傷害之犯意，持鐵撬與甲○○扭打，嗣乙○○躲避至5 樓樓梯轉彎處，甲○○將球棒
    朝乙○○胸部丟擲，之後並拿曬衣桿朝乙○○刺，再與乙○○搶奪鐵撬而互相扭打，乙○○因此受有胸腹部鈍傷、雙手
    多處鈍挫擦傷、右膝鈍傷，甲○○因此受有頸肩部5 乘4 平
    方公分挫傷併瘀血、右手腕部3 乘2 平方公分挫傷併擦傷、
    右小指1 公分撕裂傷等傷害。嗣甲○○及丙○○報警，經警
    扣得鐵撬及鋁棒各1 支。
二、案經甲○○、乙○○分別訴由台北縣政府警察局新店分局報
    告台灣台北地方法院檢察署檢察官提起公訴。
    理  由
一、被告2 人對於以下本院作為判斷依據之各項證據資料，均不
    爭執其證據能力，本院審酌該等言詞供述及書面作成時之情
    況，認為以之作為證據為適當，依刑事訴訟法第159 條之 5
    規定，均得作為證據。
二、訊據被告乙○○固坦承持鐵撬敲打甲○○房門致門板破裂之
    事實，惟矢口否認有何毀損、傷害犯行，辯稱：17號5 樓房
    屋是伊買的，該號6 樓是伊加建的，並非他人之物，當時伊
    去敲甲○○的門，甲○○一開門就持木棍打過來，伊就跑到
    5 樓，甲○○還拿棒球棒丟伊胸部，後來伊追上去時，甲○○拿撐曬衣服竿子的架子（下稱曬衣桿）插伊，伊就用手推
    ，伊沒有用鐵撬打甲○○云云；被告甲○○固坦承手持鋁製
    球棒之事實，惟矢口否認有何傷害犯行，辯稱：是乙○○持
    鐵撬一直打伊，伊沒有辦法才拿鋁棒擋鐵撬云云。經查：
（一）被告乙○○持鐵撬至17號5 樓，對前妻丙○○稱要甲○○
      出來，丙○○見乙○○攜帶鐵撬，不敢叫甲○○出來，被
      告乙○○即逕自前往17號6 樓，以鐵撬敲打甲○○住處房
      門，致房門破裂一情，業據被告乙○○坦承在卷，核與證
      人甲○○證述情節相符，且有房門照片4 紙（99年度偵字
      第4579號卷第36-39 頁）在卷可稽，上情堪以認定。
（二）被告乙○○雖辯稱17號6 樓係伊所加建，並非他人之物等
      語，然17號5 樓係登記為甲○○名下，17號6 樓為甲○○
      、劉國緯所居住一情，業據證人丙○○證述明確，而17號
      5 樓房屋原為被告乙○○所購買，嗣該房屋遭拍賣，被告
      乙○○與丙○○欲投標買回，惟並未得標，渠等遂與得標
      之人協調，將該屋買回，買回後房屋登記在甲○○名下等
      情，業據被告乙○○供述在卷（本院99年8 月13日審判筆
      錄），則17號5 樓經拍賣程序出售予第三人，嗣後買回登
      記於甲○○名下，該棟6 樓加建建物亦隨之拍賣，嗣後由
      甲○○取得所有權等情，可資認定。再被告乙○○供稱：
      伊回來住有經過丙○○同意... 伊當時有跟丙○○講好17
      號6樓 是要給兒子甲○○、劉國緯住的，伊跟伊太太回來
      請讓渠等暫住，丙○○有同意，伊沒有17號5 樓的鑰匙，
      但伊有17號6 樓的鑰匙，是劉國緯給伊的（98年12月23日
      警詢筆錄，99年度偵字第4579號卷第6 頁；本院99年8 月
      13日審判筆錄），足見被告乙○○並非立於所有權人之地
      位，17 號5樓及該棟6 樓加建建物於拍賣買回當時，已移
      轉所有權予甲○○，被告乙○○辯稱：17號6 樓係伊所加
      建，伊有所有權，並非毀損他人之物等語，尚非可採。
（三）98年12月23日18時30分許，被告乙○○持鐵撬敲打甲○○
      房門，致房門破裂，被告甲○○即持鋁棒走出房門朝乙○○頭部打，乙○○以右手阻擋球棒，之後躲避至5 樓樓梯
      轉彎處，被告甲○○以球棒朝乙○○胸部丟擲，並拿曬衣
      桿朝乙○○刺，乙○○因此受有胸腹部鈍傷、雙手多處鈍
      挫擦傷、右膝鈍傷等情，業據證人乙○○於本院審理時證
      述綦詳（本院99年8 月13日審判筆錄），核與其警詢、偵
      查中證述情節一致，復有行政院衛生署雙和醫院98年12月
      23日受理家庭暴力事件驗傷診斷書（99年度偵字第4579號
      卷第27-28 頁）在卷可參。與此同時，被告乙○○亦持鐵
      撬毆打甲○○，打到甲○○右肩膀、右手臂等處，甲○○
      之後將曬衣桿丟下，與被告乙○○搶奪鐵撬，甲○○因此
      受有頸肩部5 ×4 平方公分挫傷併瘀血、右手腕部3 ×2
      平方公分挫傷併擦傷，右小指1 公分撕裂傷一情，業據證
      人甲○○證述在卷（本院99年8 月13日審判筆錄），復有
      財團法人天主教耕莘醫院98年12月23日受理家庭暴力事件
      驗傷診斷書（99年度偵字第4579號卷第25-26 頁）在卷可
      憑，佐以被告乙○○供稱：甲○○拿曬衣桿戳伊時，伊鐵
      撬還拿在手上（本院99年8 月13日審判筆錄），及其於警
      詢時坦稱：伊也用鐵具跟他互鬥... 他一直敲伊伊才用鐵
      具跟他互打等語（98年12月23日警詢筆錄，99年度偵字第
      4579 號 卷第5-6 頁），堪認被告乙○○全程均持鐵撬，
      有動手毆打甲○○。綜上，被告乙○○持鐵撬，被告甲○○持球棒、曬衣桿互毆一情明確，可資認定。
（四）被告乙○○辯稱：甲○○用曬衣桿插伊後，伊氣得要用鐵
      撬打他，甲○○就搶伊的鐵撬，兩人在搶的時候扭在一起
      ，兩人一起撞到牆壁，伊是右邊側邊碰到牆壁，伊沒有因
      此而受傷，甲○○站在伊對面，是右邊撞到牆壁，是那時
      候受傷的等語，惟被告乙○○所稱其與甲○○一同撞牆壁
      ，伊沒有受傷，甲○○卻有受傷，且兩人面對面，其為右
      邊撞牆，甲○○亦係右邊撞牆等情，核與常理不符，且甲○○所受之傷除頸肩部挫傷併瘀血外，尚受有右手腕部挫
      傷併擦傷、右小指1 公分撕裂傷，非屬撞牆所致之傷，被
      告乙○○辯稱甲○○所受之傷係撞壁產生，並非伊打傷等
      語，委不足採。被告甲○○辯稱：因為乙○○先破壞伊臥
      室房門又攻擊伊，伊才會拿鋁棒防衛，伊沒有打乙○○，
      是樓梯通道狹小，乙○○拿鐵撬一直揮，自己受傷等語，
      惟證人乙○○就其受傷之經過證述綦詳，業如前述，而被
      告甲○○於警詢時、本院審理時所述情節出入甚大，難予
      採信，其於偵查中所述：乙○○上來瘋狂敲門打門....伊
      起來就跟他扭打等語（99年3 月9 日偵查筆錄，99年度偵
      字第4579號卷第34頁），核與證人乙○○所述相符，較為
      可採。綜上，堪認被告甲○○於乙○○持鐵撬破壞其臥室
      房門後，出房門即以鋁棒攻擊乙○○，此時乙○○並無何
      等攻擊行為，尚難認被告甲○○出於防衛意識而對於現在
      不法之侵害為防衛行為，被告甲○○所辯，亦不足採。
（五）此外，復有扣押物品目錄表2 紙、乙○○受傷之行政院衛
      生署雙和醫院診斷證明書附卷可參。本件事證明確，被告
      2 人犯行均堪認定。另被告乙○○聲請傳訊證人劉國緯，
      以證明被告甲○○事前有打電話罵伊，以及事後到醫院處
      理情形等節，核與被告甲○○是否成立犯罪無關，且本案
      犯罪事實已臻明確，無再調查之必要，故不再傳訊，併此
      敘明。
三、按家庭暴力防治法所稱家庭暴力，係指家庭成員間實施身體
    或精神上不法侵害之行為；又稱家庭暴力罪，指家庭成員間
    故意實施家庭暴力行為而成立其他法律所規定之犯罪，家庭
    暴力防治法第2 條第1 款、第2 款定有明文。查被告乙○○
    、甲○○係父子，具有家庭暴力防治法第3 條第3 款所稱之
    家庭成員關係，核被告乙○○、甲○○所為傷害部分，係犯
    家庭暴力罪，應依刑法第277 條第1 項之傷害罪處斷，被告
    乙○○另犯刑法第354 條之毀損罪。被告甲○○對於直系尊
    親屬犯傷害罪，應依刑法第280 條之規定加重其刑。被告乙○○所犯上開毀損、傷害罪，犯意各別，行為互殊，應分論
    併罰。爰審酌被告2 人為父子關係，雖兩人關係並不密切，
    被告甲○○供稱從小就未見過乙○○等語，惟因居住問題導
    致2 人反目成仇，甚至棍棒相向，當屬人倫悲劇，衡酌被告
    乙○○因遭被告甲○○辱罵，即先以鐵撬破壞甲○○房門門
    板，被告甲○○隨即持鋁棒毆打年近花甲之父親，被告乙○○亦隨之持鐵撬與兒子互毆，以及被告2 人毆打對方之手段
    輕重略有差異，被告乙○○並無前科，素行尚佳，被告甲○○曾有贓物、過失致死前科等一切情狀，分別量處如主文所
    示之刑，並諭知易科罰金之折算標準，被告乙○○部分並定
    應執行之刑。末查，扣案之鐵撬、鋁棒各1 支，為供被告乙○○、甲○○犯罪所用，分屬被告乙○○、甲○○所有，有
    扣押物品目錄表在卷可參，依刑法第38條第1 項第2 款規定
    ，均沒收。
據上論斷，依刑事訴訟法第284 條之1 、第299 條第1 項前段，
家庭暴力防治法第2 條，刑法第277 條第1 項、第280 條、第
354 條、第51條第6 款、第41條第1 項前段、第38條第1 項第 2
款，刑法施行法第1 條之1 ，判決如主文。
本案經檢察官高維駿到庭執行職務
中    華    民    國    99    年    9     月    1     日
                  刑事第七庭        法  官  林欣苑
上正本證明與原本無異。
如不服本判決應於收受送達後10日內向本院提出上訴書狀，並應
敘述具體理由；其未敘述上訴理由者，應於上訴期間屆滿後20日
內向本院補提理由書（均須按他造當事人之人數附繕本）「切勿
逕送上級法院」。告訴人或被害人如對於本判決不服者，應具備
理由請求檢察官上訴，其上訴期間之計算係以檢察官收受判決正
本之日期為準。
                                    書記官  劉英芬
中    華    民    國    99    年    9     月    1     日
附錄所犯法條
中華民國刑法第277條
（普通傷害罪）
傷害人之身體或健康者，處3 年以下有期徒刑、拘役或1 千元以
下罰金。
犯前項之罪因而致人於死者，處無期徒刑或7 年以上有期徒刑；
致重傷者，處3 年以上10年以下有期徒刑。
中華民國刑法第354條
（毀損器物罪）
毀棄、損壞前二條以外之他人之物或致令不堪用，足以生損害於
公眾或他人者，處2 年以下有期徒刑、拘役或5 百元以下罰金。

司法院資訊處製作；財團法人民間司法改革基金會備份。
